【裁判字號】    88,上更(二),453
【裁判日期】    890504
【裁判案由】    偽造文書等
【裁判全文】
臺灣高等法院刑事判決                        八十八年度上更(二)字第四五三號
    上  訴  人  臺灣士林地方法院檢察署檢察官
    上  訴  人
    即  被  告  乙○○
    選任辯護人  鄭金溪
右上訴人因被告偽造文書等案件，不服臺灣士林地方法院八十三年度訴字第三六四號
，中華民國八十三年十一月十七日第一審判決（起訴案號：八十二年度偵字第一０八
五五號，原判決誤載為八十三年度偵字第三六四號，應予更正），提起上訴，本院判
決後，經最高法院第二次發回，本院更為判決如左：
    主      文
原判決關於乙○○被訴行使偽造私文書、侵占、背信部分均撤銷。
乙○○被訴行使偽造私文書、侵占、背信部分公訴不受理。
    理      由
一、公訴意旨以被告乙○○為五洲石棉工業股份有限公司（以下簡稱五洲公司）董事
    長，為從事業務之人，明知該公司於民國七十六年八月二十四日及十二月三十一
    日並未召開股東臨時會及董事會，竟基於概括之犯意，連續偽造該二日之臨時股
    東會（改選董監事）及董事會（選任乙○○為董事長）之會議紀錄。並將偽造之
    會議紀錄及董監事名單提出行使，向前臺灣省政府建設廳申准變更董監事之登記
    部分，公訴人雖以之與後述侵占、背信部分有方法結果之牽連關係，然業經原審
    及本院前次審理時，認該侵占、背信部分係另行起意，而認與此部分應分論併罰
    。並以被告此部分核係犯刑法第二百十六條、第二百十五條之行使業務上登載不
    實罪及同法第二百十四條之使公務員登載不實罪，該二罪間具有方法結果之牽連
    關係，從犯罪情節較重之使公務員登載不實罪處斷，並酌情量處有期徒刑四月，
    減為有期徒刑二月，再減為有期徒刑一月。查該部分，經被告提起上訴至最高法
    院，業經最高法院以該部分不得上訴於第三審，予以判決駁回確定，有本院八十
    六年度上更（一）字第一六六號、最高法院八十八年度臺上字第三二九六號刑事
    判決在卷可憑。是該部分既經判決確定，已不在本院此次更審審理之範疇，合先
    敘明。
二、公訴意旨略謂：被告明知五洲公司並未召開董事會或股東會，竟基於概括犯意，
    於七十八年（起訴書誤載為七十六年）八月二十日及九月三十日，分二次出售該
    公司所有之主要部分財產，即坐落桃園縣蘆洲鄉○○○段湖小段五六之一三一、
    之四三六、之四三七、之四三八地號等土地及基地上之廠房時，連續在上開不動
    產所有權移轉登記聲請書備註欄內虛偽記載：「已依公司法規定完成處分，如有
    不實，聲請人願負法律上一切責任」等字句，並提出行使於桃園縣蘆竹地政事務
    所辦理不動產移轉登記，足以生損害於五洲公司及其餘股東。再與其妻即該公司
    股東楊阿梅（未據檢察官起訴）共同基於意圖為自己不法所有之犯意聯絡，將其
    業務上持有第一次出售土地廠房之價款新臺幣（下同）二千六百五十三萬元，除
    分二百九十萬元給股東甲○○外，餘則未經分配即與其妻楊阿梅共同侵占入己，
    至第二次出售之價款則由股東楊陳玉霞、陳祥其、陳祥平、楊潘玉四人分得。案
    經五洲公司監察人楊美雲代表公司提出告訴及該公司股東楊錢源提出告發後，經
    臺灣臺北地方法院檢察署移由臺灣士林地方法院檢察署檢察官偵查起訴，因認被
    告該部分涉犯刑法第二百十六條、第二百十條之行使偽造私文書罪、第三百三十
    六條第二項之業務侵占罪及第三百四十二條第一項之背信罪云云。
三、按不起訴處分已確定者，非有左列情形之一，不得對於同一案件再行起訴：一、
    發現新事實或新證據者。二、有第四百二十條第一款、第二款、第四款或第五款
    所定得為再審原因之情形者，刑事訴訟法第二百六十條定有明文。因告發而開始
    偵查之刑事案件，並無得為聲請再議之人，一經檢察官為不起訴處分後，其處分
    即屬確定，雖上級法院檢察署檢察長本於監督權之作用，仍得復令偵查，但非有
    前開所定之新事實、新證據或再審原因，不得對於同一案件再行起訴（最高法院
    二十七年上字第二０四五號判例意旨參照）。所謂發現新事實、新證據者，係指
    不起訴處分前未經發現至其後始行發現，且足認被告有犯罪嫌疑者而言（最高法
    院四十四年台上字第四六七號判例意旨參照）。又案件曾為不起訴處分，而違背
    第二百六十條之規定再行起訴者，應諭知不受理之判決，亦為刑事訴訟法第三百
    零三條第四款所明定。
四、查公訴意旨所指被告前開犯罪事實，曾經楊美雲、楊錢源以被告涉犯偽造文書、
    侵占、背信等罪嫌，訴請偵辦，經臺灣臺北地方法院檢察署檢察官於八十二年三
    月一日，以八十一年偵字第二四二二四、二七九一八號處分不起訴。楊美雲、楊
    錢源聲請再議，經臺灣高等法院檢察署八十二年五月七日檢義紀呂字第九三二六
    號函，以該案件中被侵害者為五洲公司之法益，其二人並非犯罪之直接被害人，
    所陳訴應為告發性質，而非告訴，對於原不起訴處分，自不得聲請再議，前開不
    起訴處分應已告確定，有該不起訴處分書及函件，附該案號偵查卷可憑等情，業
    據本院調取該偵查卷查明無誤。臺灣高等法院檢察署雖再以八十二年六月九日檢
    義紀呂字第一二０四八號函臺灣臺北地方法院檢察署，請查明有無可以起訴之新
    事實、新證據，有臺灣臺北地方法院檢察署八十二年度偵字第一五０一一號偵查
    卷附函件足稽，惟揆諸前開說明，仍應依刑事訴訟法第二百六十條所定為之。
五、次查，本案告發人楊錢源雖提出五洲公司七十二年二月十七日股東常會、三月一
    日股東臨時會及董事會之會議紀錄三份，主張五洲公司在七十二年間曾依公司法
    規定，實際舉行會議，並非如被告於前開偵查案件中所辯：「公司運作未正式開
    會」等語，公訴人並據以提起本件公訴。然查，五洲公司在七十八年間，係經超
    過股份總數三分之二之股東同意，出售前開公司所有之土地及廠房，業據被告及
    該公司股東陳祥其、陳祥平、甲○○、楊潘玉、楊陳玉霞、楊阿梅於前開臺灣臺
    北地方法院檢察署八十一年偵字第二四二二四、二七九一八號偵查案件，分別以
    被告或證人之身分指陳甚明，該項處分並無不合，至於售後價金分配，應屬民事
    債務糾紛等情，有該不起訴處分書在卷可憑。是被告有無公訴意旨前開指稱之行
    使偽造私文書、背信、侵占罪嫌，原與告發人所提之公司會議紀錄無涉，事屬至
    明。則不論告發人所提出之會議紀錄究竟是否真為實際開會後所作之紀錄，要非
    屬本件犯罪事實之新事實、新證據或再審原因。準此，公訴人就前開已經不起訴
    處分確定之案件，並未具體指訴有何發現新事實或新證據或再審原因等事實，即
    再行起訴，依法自有未合。原審未予詳查細酌，即認該會議紀錄屬本案公訴意旨
    指稱之行使偽造私文書、背信、侵占罪嫌之新證據，而予論科，尚有未洽。公訴
    人上訴意旨指原審漏未減刑，有所未當一節，固無理由，惟被告上訴意旨指摘於
    此，則為有理由。爰將原判決有關此一部分予以撤銷，改依前開規定，為不受理
    之判決。
據上論斷，應依刑事訴訟法第三百六十九條第一項前段、第三百六十四條、第三百零
三條第四款，判決如主文。
本案經檢察官謝英民到庭執行職務。
中     華     民     國    八十九   年       五       月       四       日
                             臺灣高等法院刑事第五庭
                                 審判長法  官  曾  德  水
                                       法  官  趙  功  恆
                                       法  官  林  立  華
右正本證明與原本無異。
如不服本判決應於收受送達後十日內向本院提出上訴書狀，其未敘述上訴之理由者並
得於提起上訴後十日內向本院補提理由書（均須按他造當事人之人數附繕本）。
                                       書記官  廖  月  女
中     華     民     國    八十九   年       五       月       八       日


司法院資訊處製作；財團法人民間司法改革基金會備份。
